【裁判字號】    97,消債更,512
【裁判日期】    980213
【裁判案由】    更生事件
【裁判全文】
臺灣板橋地方法院民事裁定          97年度消債更字第512號
聲  請  人  甲○○
上列當事人因消費者債務清理事件，聲請更生，本院裁定如下：
    主  文
聲請駁回。
聲請程序費用由聲請人負擔。
    理  由
一、按債務人不能清償債務或有不能清償之虞者，得依本條例所
    定更生或清算程序，清理其債務，消費者債務清理條例（下
    稱本條例）第3 條定有明文。按債務人與金融機構協商成立
    者，不得聲請更生或清算，但因不可歸責於己之事由，致履
    行顯有重大困難者，不在此限；本條例施行前，債務人依金
    融主管機關協調成立之中華民國銀行公會會員辦理消費金融
    案件無擔保債務協商機制與金融機構成立之協商，準用前項
    之規定，本條例第151 條第5 項、第6 項分別定有明文。是
    債務清償方案成立後，固由債務人按其條件履行，惟需於其
    後發生情事變更，在清償期間收入或收益不如預期，致該方
    案履行困難甚或履行不能，因不可歸責於己，始能聲請更生
    或清算。此項規定旨在避免債務人任意毀諾已成立之協商，
    濫用更生或清算之裁判上債務清理程序，蓋以債務清償方案
    係經當事人行使程序選擇權所為之債務清理契約，債務人應
    受該成立之協議所拘束。債務人既已與金融機構協商成立，
    如認該協商方案履行有其他不適當情形，自仍應再循協商途
    徑謀求解決。次按，聲請更生或清算不合程式或不備其他要
    件者，法院應以裁定駁回之，但其情形可以補正者，法院應
    定期間先命補正，復為本條例第8 條所明定。
二、本件聲請意旨略以：聲請人於消費者債務清理條例施行前，
    曾依照中華民國銀行公會會員辦理消費金融案件無擔保債務
    協商機制，與最大無擔保債權金融機構臺新國際商業銀行成
    立協商，約定自民國96年2 月起，分100 期，每月清償新臺
    幣（下同）1 萬4,834 元，至全部清償為止，而聲請人雖名
    義薪資有1 萬8,000 元，惟實際上每月只有零用金5,000 元
    ，是每月所繳金額為父母所代繳，然因家族企業經營慘淡，
    負債缺口越來越大，於96年11月父母無法再代為繳納且聲請
    人亦拿不到零用金之情況下，故而毀諾，爰依法聲請裁定准
    予更生云云。
三、查聲請人主張其於消費者債務清理條例施行前，曾依照中華
    民國銀行公會會員辦理消費金融案件無擔保債務協商機制，
    與最大無擔保債權金融機構臺新國際商業銀行成立協商，約
    定自96年2 月起，分100 期，每月清償1 萬4,834 元，至全
    部清償為止等情，業據其提出協議書及無擔保債務還款計畫
    影本各1 份為證，堪信屬實。依首開說明，聲請人於協商成
    立後復為更生之聲請，須有不可歸於己之事由，致履行顯有
    重大困難，始為適法。
四、次查，聲請人雖主張其名義薪資1 萬8,000 元，惟實際上每
    月只有零用金5,000 元，每月清償協商金額之資金來源係其
    父母之資助，而其父母於96年11月已不願再為資助，故而毀
    諾云云。惟查聲請人現為台北酒廠股份有限公司董事，96年
    度於台北酒廠股份有限公司有薪資所得19萬8,000 元等情，
    有其提出之董事、監察人或其他負責人名單及96年度綜合所
    得稅申報所得資料清單附卷可稽，聲請人主張實際每月僅有
    零用金5,000 元云云，已不足採。且查依聲請人提出之財產
    歸屬資料清單所示，其名下投資台北酒廠股份有限公司金額
    達100 萬元，而依財團法人金融聯合徵信中心債權人清冊所
    載聲請人之債務總額計114 萬6,051 元，是以其現有資產扣
    除現存債務後，聲請人擔負之債務僅14萬6,051 元，聲請人
    現年36歲，尚屬壯年，又非無勞動能力，其於協商成立時盱
    衡自己之經濟狀況，仍願簽署協議書，當非無充分考量籌措
    資金來源之規劃，自應依協議條款履行，難謂其於協商成立
    後，有新發生不可歸責於聲請人致履行協商顯有重大困難之
    情事。此外，聲請人復未能舉證證明協商成立後有何收入減
    少或支出增加之情事，則其單方面拒不依協商條件履行，顯
    難認為有何不可歸責於己之事由存在。從而，聲請人向本院
    聲請更生，應屬聲請更生之要件不備，且上開欠缺又屬無從
    補正，依首揭條文之意旨，自應駁回其更生之聲請，爰裁定
    如主文。
中    華    民    國    98    年    2     月    13    日
                  民事第三庭    法  官  許月珍
上為正本係照原本作成
如不服本裁定，應於裁定送達後10日內，以書狀向本院提出抗告
，並繳納抗告費新臺幣1千元
中    華    民    國    98    年    2     月    13    日
                                書記官  劉昌明


司法院資訊處製作；財團法人民間司法改革基金會備份。
